【裁判字號】    90,重訴,1125
【裁判日期】    901227
【裁判案由】    清償借款
【裁判全文】
臺灣臺中地方法院民事判決  九十年度重訴字第一一二五號
    原      告  中國國際商業銀行股份有限公司豐原分公司
    法定代理人  乙○○
    訴訟代理人  丁○○
    被      告  甲○○
                丙○○
右當事人間請求清償借款事件，本院判決如左：
    主    文
被告應連帶給付原告新台幣玖佰伍拾萬元，及自民國九十年三月二十一日起至民國九
十年四月二日止，按週年利率百分之八點八三五計算之利息，自民國九十年四月三日
起至民國九十年四月十九日止，按週年利率百分之八點八三計算之利息，自民國九十
年四月二十日起至清償日止，按週年利率百分之九點四四五計算之利息，並自民國九
十年四月二十二日起至清償日止，逾期在六個月以內者，按週年利率百分之零點八八
三，逾期超過六個月以上者，按週年利率百分之一點七六六計算之違約金。
原告其餘之訴駁回。
訴訟費用由被告連帶負擔。
    事    實
甲、原告方面：
  一、聲明：被告應連帶給付原告新台幣（下同）九百五十萬元，及自民國九十年三
      月二十一日起至清償日止，按週年利率百分之九點四四五計算之利息，並自九
      十年四月二十二日起至清償日止，逾期在六個月以內者，按上開利率百分之十
      ，逾期超過六個月以上者，按上開利率百分之二十計算之違約金
  二、陳述：被告甲○○於八十七年四月十七日邀同被告丙○○為連帶保證人，向原
      告借款九百五十萬元，借款期間自八十七年四月二十一日起至八十八年四月二
      十日，約定利息按原告基本放款利率加碼年息百分之一點一七五計算，並同意
      隨原告基本放款利率變動而調整（自九十年三月八日起調整為週年利率百分之
      七點六六，九十年四月三日起調整為週年利率百分之七點六五五）；而借款期
      間按月付息一次，到期還清本金，若不依約償付利息時，除按屆期時利率付息
      外，逾期清償在六個月以內者，按上開利率百分之十，超過六個月以上者，按
      上開利率百分之二十計付違約金，如不依約清償本金者，並應依約定利率加週
      年利率百分之一計付遲延利息，詎被告甲○○借款後，復續約二年，而自九十
      年三月二十一日起即未依約繳付利息，而本金債權已於九十年四月二十日到期
      亦未清償，屢經催討，迄未置理，被告甲○○所負債務，本金仍欠九百五十萬
      元，及自九十年三月二十一日起算之利息、違約金、遲延利息，而被告丙○○
      為連帶保證人，就被告甲○○未清償之借款，自應負連帶給付之責任，屢經催
      討，亦均置之不理，為此依消費借貸及連帶保證契約之法律關係提起本件訴訟
      。
  三、證據：提出借款契約書一份、借款支用書二紙、放款明細分戶帳一紙、應收利
      息檔資料一紙、轉帳收入傳票二紙、查詢明細表二件、基本放款利率變動表一
      件、戶籍謄本一件。
乙、被告未於言詞辯論期日到場，亦未提出書狀作何聲明或陳述。
    理    由
一、被告經合法通知，未於言詞辯論期日到場，核無民事訴訟法第三百八十六條各款
    所列情形，爰依原告之聲請，由其一造辯論而為判決。
二、原告主張被告甲○○以被告丙○○為連帶保證人，於八十七年四月十七日向原告
    借款九百五十萬元，借款期間自八十七年四月二十一日起至八十八年四月二十日
    ，約定利息按原告基本放款利率加碼年息百分之一點一七五計算，並同意隨原告
    基本放款利率變動而調整（自九十年三月八日起調整為週年利率百分之七點六六
    ，九十年四月三日起調整為週年利率百分之七點六五五）；而借款期間按月付息
    一次，到期還清本金，若不依約償付利息時，除按屆期時利率付息外，加付違約
    金，如不依約清償本金者，並應依約定利率加週年利率百分之一計付遲延利息，
    而被告甲○○借款後，復續約二年，而自九十年三月二十一日起即未依約繳付利
    息，而本金債權已於九十年四月二十日到期亦未清償，屢經催討，迄未置理，被
    告甲○○所負債務，本金仍欠九百五十萬元，及自九十年三月二十一日起算之利
    息、違約金、遲延利息等情，業據其提出借款契約書一份、借款支用書二紙、放
    款明細分戶帳一紙、應收利息檔資料一紙、轉帳收入傳票二紙、查詢明細表二件
    、基本放款利率變動表一件為證，核屬相符，且被告均已於相當時期受合法之通
    知，未於言詞辯論期日到場爭執，復未提出書狀爭執，依民事訴訟法第二百八十
    條第三項前段、第一項前段之規定，視同自認該等事實，自堪信原告之主張為真
    實。
三、按消費借貸者，謂當事人一方移轉金錢或其他代替物之所有權於他方，而約定他
    方以種類、品質、數量相同之物返還之契約，民法第四百七十四條第一項定有明
    文；又稱保證者，謂當事人約定，一方於他方之債務人不履行債務時，由其代負
    履行責任之契約，同法第七百三十九條亦有明文；另保證債務之所謂連帶，係指
    保證人與主債務人負同一債務，對於債權人各負全部給付之責任者而言，此就民
    法第二百七十二條第一項規定連帶債務之文義參照觀之甚明（最高法院四十五年
    臺上字第一四二六號判例意旨參照）；而依同法第二百七十三條第一項規定，連
    帶債務之債權人，得對於債務人中之一人或數人或其全體，同時或先後請求全部
    或一部之給付。是本件被告甲○○向原告借款既未依約清償，且被告丙○○為其
    連帶保證人，就被告甲○○未清償之借款，自應負連帶給付之責任，而本件原告
    與被告甲○○間之借貸契約，關於利息、遲延利息及違約金之利率計算方式均已
    明文約定，利息按原告基本放款利率加碼年息百分之一點一七五計算，而九十年
    三月八日起基本放款利率調整為週年利率百分之七點六六，加碼後即為百分之八
    點八三五，九十年四月三日起基本放款利率調整為週年利率百分之七點六五五，
    加碼後即為百分之八點八三，而自九十年四月二十二日起算之違約金，即應依週
    年利率百分之八點八三計算，即逾期在六個月以內者，按週年利率百分之零點八
    八三，逾期超過六個月以上者，按週年利率百分之一點七六六計算，至於本金部
    分於九十年四月二十日到期後，因未依約清償，則依週年利率百分之八點八三加
    百分之一計付遲延利息，即百分之九點八三，而原告僅請求百分之九點四四五，
    尤無不可。從而，原告依消費借貸及連帶保證契約之法律關係，請求被告連帶給
    付本件借款九百五十萬元，及自九十年三月二十一日起至九十年四月二日止，按
    週年利率百分之八點八三五計算之利息，自九十年四月三日起至九十年四月十九
    日止，按週年利率百分之八點四四五計算之利息，自九十年四月二十日起至清償
    日止，按週年利率百分之九點八三計算之利息，並自九十年四月二十二日起至清
    償日止，逾期在六個月以內者，按週年利率百分之零點八八三，逾期超過六個月
    以上者，按週年利率百分之一點七六六計算之違約金，為有理由，應予准許。逾
    此部分之利息、遲延利息及違約金請求，即乏依據，應予駁回。
四、據上論結，本件原告之訴為一部有理由、一部無理由，依民事訴訟法第三百八十
    五條第一項前段、第七十九條但書、第八十五條第二項，判決如主文。
中      華      民      國    九十      年      十二    月    二十七    日
                              臺灣臺中地方法院民事第三庭
~B法      官  楊國精
右為正本係照原本作成
如對本判決上訴，須於判決送達後二十日內，向本院提出上訴狀，同時表明上訴理由
。
中      華      民      國    九十一    年      一    月          二    日
~B法院書記官


司法院資訊處製作；財團法人民間司法改革基金會備份。
